臺灣南投地方法院刑事判決
110年度交訴字第35號
公  訴  人  臺灣南投地方檢察署檢察官 
被      告  李星志


選任辯護人  黃銘煌律師
上列被告因過失致死案件，經檢察官提起公訴（110年度偵字第2
756號），被告於準備程序中就被訴事實為有罪之陳述，經告知
簡式審判程序之旨，並聽取公訴人、被告及辯護人之意見後，經
本院合議庭裁定改行簡式審判程序，判決如下：
    主  文
甲○○無駕駛執照駕車，因而過失致人於死，處有期徒刑拾壹月。
    事  實
一、甲○○未領有合格機車駕駛執照，於民國109年11月19日22時4
    6分許，騎乘車牌號碼000-0000號普通重型機車，沿南投縣
    南投市彰南路3段由南往北方向行駛，行至平山橋，本應注
    意駕駛動力交通工具應依道路交通標線之指示及速度限制行
    駛，並注意車前狀況，隨時採取必要之安全措施，而依當時
    情形天候晴，夜間有照明，路面鋪設柏油乾燥無缺陷、無障
    礙物，視距良好，並無不能注意之情事，竟超速行駛且疏未
    注意車前狀況，適有曾志郁徒步橫越至該處，因避煞不及而
    發生碰撞，致曾志郁受有頭部外傷合併腦震盪、多處擦傷，
    雖經緊急送醫救治，仍於翌日19時9分因頭部外傷顱內出血
    而中樞神經性休克死亡。甲○○於肇事後，在未被有偵查犯罪
    職權之機關或公務員發覺其為犯罪嫌疑人前，即主動向據報
    前往現場之警員表示其為肇事人，而自首接受裁判 。
二、案經曾志郁之親屬乙○○、丙○○委由張家榛律師、王銘柏律師
    告訴暨臺灣南投地方檢察署檢察官相驗後簽分偵查起訴。
    理  由
一、認定犯罪事實所憑證據及理由：被告甲○○於審理中對上揭犯
    罪事實，坦白承認（見院卷第166、220頁）；且與證人即告
    訴人乙○○於警詢、偵查時之證述，證人徐榮華於警詢時之證
    述情節大致相符；並有南投縣政府警察局南投分局處理相驗
    案件初步調查報告暨報驗書、衛生福利部南投醫院第000000
    0、0000000號診斷證明書、道路交通事故調查報告表㈠㈡暨道
    路交通事故現場圖、道路交通事故肇事人自首情形紀錄表2
    份、牌照號碼MDS-2360號車輛詳細資料報表、中華電信公路
    監理電子閘門證號查詢機車駕駛人列印資料、案發現場照片
    18幀暨白天路口狀況照片4幀、相驗筆錄、臺灣南投地方檢
    察署109相字第474號相驗屍體證明書、檢驗報告書、南投縣
    政府警察局南投分局投投警偵字第1090028013號函暨檢附相
    驗照片12幀、徐榮華指認之道路交通事故現場圖、現場照片
    4幀、監視器影像擷圖3幀、Google路線圖1幀、現場照片1幀
    、曾志郁步行影像監視器擷圖13幀、通往事故地點車輛時間
    表、車輛監視器影像擷圖5幀、法務部法醫研究所法醫毒字
    第10900085900號函暨檢附法務部法醫研究所法醫毒字第109
    6108690號毒物化學鑑定書、交通部公路總局臺中區監理所
    投鑑字第1090365941號函、衛生福利部南投醫院投醫醫政字
    第1100001484號函暨檢附曾志郁病歷資料影本、交通部公路
    總局路覆字第1100011098號函、臺灣南投地方檢察署檢察官
    110年4月20日109年度相字第474號相驗報告書（見相卷第3
    、16、23、28-45、48、51、56-63、66-72、76-87、92-94
    、110-137、183-184頁）、本院110年10月19日勘驗筆錄、
    財團法人成大研究發展基金會111年4月26日成大研基建字第
    1110000797號函暨檢附鑑定報告書（見院卷第64-65、79-13
    6頁）等件為證；可以證明被告前開任意性自白與事實相符
    ，可信為真實；則本案事證明確，被告上開犯行堪以認定，
    應依法論罪科刑。
二、論罪科刑之理由：
  ㈠道路交通管理處罰條例第86條第1項中「無駕駛執照駕車」、
    「酒醉駕車」、「吸食毒品或迷幻藥駕車」、「行駛人行道
    」既與「行經行人穿越道不依規定讓行人優先通行」均屬就
    刑法第276條及同法第284條各罪犯罪具特殊要件時予以加重
    處罰之規定，乃就犯罪類型變更之個別犯罪行為予以加重，
    自屬刑法分則加重之性質而成為另一獨立之罪名（最高法院
    92年度第1次刑事庭會議決議、99年度台非字第198號判決意
    旨參照）。經查被告於本件車禍發生時未考領有普通重型機
    車駕駛執照，有證號查詢機車駕駛人列印資料在卷可查（見
    相卷第34頁），核被告甲○○所為，係犯道路交通管理處罰條
    例第86條第1項、刑法第276條之無駕駛執照駕車犯過失致人
    於死罪，並應依道路交通管理處罰條例第86條第1項規定加
    重其刑。
  ㈡被告肇事後，在具有偵查犯罪權限之機關發覺其犯罪前，向
    前往現場處理之警員承認其為肇事者，而自首接受裁判，此
    有南投縣政府警察局南投分局交通事故處理小組道路交通事
    故肇事人自首情形紀錄表附卷可參（見相卷第32頁），依刑
    法第62條前段規定減輕其刑，並依法先加重後減輕之。
  ㈢以行為人責任為基礎，審酌被告無照駕駛普通重型機車，因
    未遵守道路交通安全規則，而肇生本件交通事故，導致被害
    人曾志郁死亡之不可回復損害，並使被害人家屬產生精神上
    難以平復之痛苦及傷害，犯罪情節難謂輕微；併斟酌被告於
    審理中坦承犯行，並給付被害人家屬部分賠償金額，然與告
    訴人間因賠償條件無法達成共識，致未能達成和解或調解等
    犯後態度，及被告於審理中自陳高中肄業之智識程度、目前
    從事貨運工作及工廠作業員、經濟狀況勉持、離婚且育有1
    名未成年子女等家庭生活情狀（見院卷第221頁），量處如
    主文所示之刑，以示懲儆。
據上論斷，應依刑事訴訟法第273條之1第1項、第299條第1項前
段，判決如主文。
本案經檢察官簡汝珊提起公訴，檢察官林孟賢到庭執行職務。
中　　華　　民　　國　　111 　年　　7 　　月　　21　　日
　　　　　　　　　刑事第二庭    法　官　劉彥宏
以上正本與原本無異。
如不服本判決應於收受送達後20日內向本院提出上訴書狀，並應
敘述具體理由；其未敘述上訴理由者，應於上訴期間屆滿後20日
內向本院補提理由書（均須按他造當事人之人數附繕本）「切勿
逕送上級法院」。
告訴人或被害人如對於本判決不服者，應具備理由請求檢察官上
訴，其上訴期間之計算係以檢察官收受判決正本之日期為準。
                                書記官  劉  綺
中　　華　　民　　國　　111 　年　　7 　　月　　22　　日

附錄本案論罪科刑法條：
道路交通管理處罰條例第86條第1項
汽車駕駛人，無駕駛執照駕車、酒醉駕車、吸食毒品或迷幻藥駕
車、行駛人行道或行經行人穿越道不依規定讓行人優先通行，因
而致人受傷或死亡，依法應負刑事責任者，加重其刑至2分之1。
中華民國刑法第276條
因過失致人於死者，處5年以下有期徒刑、拘役或50萬元以下罰
金。